臺灣板橋地方法院刑事判決　　　　　　　 94年度訴字第583號
公　訴　人　臺灣板橋地方法院檢察署檢察官
被　　　告　戊○○
指定辯護人　本院公設辯護人　丁○○
上列被告因槍砲彈藥刀械管制案件，經檢察官提起公訴（93年度
核退偵字第401 號），本院判決如下：
    主  文
戊○○無罪。
    理  由
一、公訴意旨略以：被告戊○○曾與經臺灣士林地方法院檢察署
    通緝之梁威庭、丙○○等人發生衝突，為防止報復，其明知
    制式手槍、具有殺傷力之子彈均係槍砲彈藥刀械管制條例第
    四條第一項第一款、第二款所列管之槍砲、彈藥，非經中央
    主管機關許可，不得持有，竟基於持有制式手槍及具有殺傷
    力子彈之犯意，於民國九十三年三月二十日凌晨五、六時許
    ，無故持有美國ＢＥＲＥＴＴＡ廠製９２ＦＳ型口徑９ｍｍ
    （９ｘ１９ｍｍ）制式半自動手槍（含彈匣一個，槍枝管制
    編號0000000000）一支，及具有殺傷力之制式子
    彈十四顆、土造子彈一顆，並駕駛其承租之車號ＣＣ－５６
    ０１號自用小客車，搭載真實姓名年籍不詳、綽號「阿雄」
    之成年男子，前往臺北縣蘆洲市○○○街二十七巷一號「皇
    家保齡球館」附近，巧遇梁威庭、丙○○、甲○○等人，丙○○走至戊○○之駕駛座旁，與戊○○聊天，丙○○叫甲○○上車坐於後座，梁威庭作勢欲上車時，適有警車巡邏經過
    ，戊○○為掩飾其持有槍彈及毒品（持有毒品部分，另由檢
    察官處理）之犯行，竟向員警呼喊：「救命」，梁威庭、丙○○因遭通緝，即迅速偕同甲○○往皇家保齡球館方向逃逸
    ，戊○○竟旋迅速進入上開自用小客車內，欲駕車離去，經
    警發現可疑阻止後，於上開車內後車座扣得前揭制式手槍一
    支、子彈十五顆，因認被告涉犯修正前槍砲彈藥刀械管制條
    例第七條第四項之持有手槍罪嫌，及同條例第十二條第四項
    之持有子彈罪嫌云云。
二、按犯罪事實應依證據認定之，無證據不得認定其犯罪事實；
    又不能證明被告犯罪者，應諭知無罪之判決，刑事訴訟法第
    一百五十四條第二項、第三百零一條第一項分別定有明文。
    而犯罪事實之認定，應憑真實之證據，倘證據是否真實尚欠
    明確，自難以擬制推測之方法，為其判斷之基礎；而認定犯
    罪事實之證據係指足以認定被告確有犯罪行為之積極證據而
    言，該項證據自須適合於被告犯罪事實之認定，始得採為斷
    罪資料，最高法院著有五十三年臺上字第六五六號、二十九
    年上字第三一０五號判例可資參照。且刑事訴訟上證明之資
    料，無論其為直接或間接證據，均須達於通常一般之人均不
    致有所懷疑，而得確信其為真實之程度，始得據為有罪之認
    定，若其關於被告是否犯罪之證明未能達此程度，而有合理
    懷疑之存在，致使無從形成有罪之確信，根據「罪證有疑，
    利於被告」之證據法則，即不得遽為不利被告之認定，亦有
    最高法院七十六年度臺上字第四九八六號判例可參。以情況
　　證據（即間接證據）斷罪時，尤須基於該證據在直接關係上
  　所可證明之他項情況事實，本乎推理作用足以確證被告有罪
    ，方為合法，不得徒憑主觀上之推想，將一般經驗上有利被
    告之其他合理情況逕予排除，此觀諸最高法院三十二年上字
    第六十七號判例意旨亦甚彰明。
三、本件公訴人認被告涉犯修正前槍砲彈藥刀械管制條例第七條
    第四項、第十二條第四項等罪嫌，無非以扣案之制式手槍一
    支（含彈匣一個，槍枝管制編號0000000000）及
    子彈十五顆、內政部警政署刑事警察局九十三年三月三十日
    刑鑑字第０９３００６５５９５號槍彈鑑定書及證人梁威庭
    、丙○○、甲○○、黃竑偉之證詞，為其論述之依據。訊據
    被告則堅詞否認犯罪，辯稱：扣案之制式手槍、子彈均非其
    所有，當日伊係遭梁威庭、丙○○、甲○○等人持槍挾持，
    不得已才會向員警呼救等語。
四、經查：
  (一)警方於被告駕駛之自用小客車後車座扣得之槍枝（含彈匣一
    個，槍枝管制編號0000000000）一支、子彈十五
    顆，經送驗結果，槍枝係美國ＢＥＲＥＴＴＡ廠製９２ＦＳ
    型口徑９ｍｍ（９ｘ１９ｍｍ）制式半自動手槍，槍管內具
    六條右旋來復線，機械性能良好，認具殺傷力；子彈部分，
    其中十四顆均係口徑９ｍｍ（９ｘ１９ｍｍ）制式子彈，另
    一顆則為土造子彈（具直徑約９ｍｍ之金屬彈頭），均具殺
    傷力等情，固有內政部警政署刑事警察局刑鑑字第０９３０
    ０６５５９５號槍彈鑑定書一份在卷可稽（見九十三年度核
    退偵字第四０一號偵查卷第七至十三頁）。然此僅能證明扣
    案之槍枝、子彈，均屬槍砲彈藥刀械管制條例所管制之手槍
    、子彈，對於此等扣案物品是否確為被告持有之物乙節，則
    尚乏證明力。
  (二)關於查獲本案手槍、子彈之經過，業據證人即臺北縣政府蘆
    洲分局交通隊員警乙○○於偵查中證述：「（如何查獲被告
    ？）當日因投開票，我開巡邏車回到駐地，看到一臺車斜停
    在我們地下室入口前方，我叫他把車停好，突然戊○○跑過
    來說有七、八個人拿槍要押他，我看到三、四個人在我後面
    ，我叫他跟我去指認，他轉身往後跑到車上要開走，我就轉
    回他的車子，請他下來，支援警力來時，那些人從後面跑走
    ，之後我們同事看到戊○○右邊乘客座後方有一把槍，我沒
    有看到有人在戊○○車子附近，我們撿走槍枝，槍已上膛。
    」等語明確（見同上偵查卷第九十八頁），證人即同在現場
    之梁威庭、丙○○於偵查、本院審理時，亦均結證稱：警察
    來時，被告突然向員警喊救命，因其等均遭通緝，所以趕快
    跑走等語綦詳（見同上偵查卷第一六三頁，本院卷九十四年
    八月四日審判筆錄），足認查獲當時，被告確曾主動向員警
    呼喊「救命」求援無訛。
  (三)查獲系爭槍枝、子彈之位置，係在被告所駕駛之自用小客車
    後座車椅上，自車窗外即可看見之事實，除證人乙○○於偵
    查中證述：「... 從外面窗戶就可以看到槍在座墊上，之後
    我們搜車，找到毒品。」等語明確（見同上偵查卷第九十八
    頁）外，證人即同在現場之員警黃竑偉於偵查中亦證述：「
    （如何找到這把槍？）因我們帶他（指被告）到案發地點，
    有支援警力來，看到在車後座有一支槍，所以我們就制服他
    。」等情綦詳（見同上偵查卷第一二九頁），復有現場槍彈
    照片二張附卷供憑（見同上偵查卷第六十九頁、第七十六頁
    ），堪予認定。而被告在其駕駛之自用小客車內，除為警扣
    得上開槍枝、子彈外，另在駕駛座下方遭查獲安非他命五包
    （合計淨重十二公克）、海洛因一包（淨重零點二公克）之
    事實，亦據證人乙○○於偵查中證述綦詳，並為被告所是認
    ，且供陳：扣案的毒品是伊所有，警詢中不承認，是因為當
    時會怕，但因為毒品上有驗到伊的指紋，所以承認等語（見
    同上偵查卷第一二二頁，本院卷九十四年八月四日審判筆錄
    ）。按槍枝、子彈及毒品均屬違禁物，不得無故持有，此為
    一般人均有之常識，被告對其所有之海洛因、安非他命等毒
    品，尚知藏放於不易察覺之駕駛座下方，則茍扣案之槍枝、
    子彈亦係被告持有之物，何以被告竟毫不隱藏，反將之放置
    於自車窗外一望即可看見之後車座座椅上？顯與常情有違，
    是扣案之槍枝、子彈，是否真為被告所持有，已不無可疑。
  (四)被告辯稱：伊和丙○○、梁威庭有過節，在案發前約一星期
    ，曾到伊家中打人，結果打到伊哥哥等情，除業據證人即被
    告之兄鄭輝德於偵查中證述明確（見同上偵查卷第一七二頁
    ）外，證人丙○○於本院審理時，亦證稱：「（是否曾經毆
    打過被告？）有一次打錯了，打到被告的哥哥，是在保齡球
    館見面之前十幾天，約在九十三年三月初，是到被告的家裡
    打人，但打錯了。」、「（你們為何要打被告？）因為被告
    在外放風聲，說要找我和梁（指梁威庭）。」及「（被告為
    何要找你和梁？）被告和梁先前有藥品的糾紛。」等語，核
    與證人梁威庭於同日證述：「（在本案之前，你和被告有無
    糾紛？）沒有，只有一起吃藥。他曾經亂講話，對外放話，
    說要找我和丙○○的麻煩，我去他家找人，結果打到他哥哥
    。」之情節相符，丙○○、梁威庭既曾前往被告家中尋人並
    誤毆被告之兄鄭輝德，可見被告與其等二人間確有過節，且
    仇恨程度不輕，丙○○、梁威庭二人均有以暴力解決問題之
    意思甚明。佐以本案查獲經過，係由被告主動向員警呼喊「
    救命」，且當時被告尚持有海洛因、安非他命等毒品之事實
    ，業如前述，則如被告之生命、身體並非現正遭受難以排除
    之重大威脅，衡情當無主動向員警呼救求援，而自曝違法犯
    行之理，足認被告辯稱：伊當日係遭梁威庭、傅俊益等人持
    槍挾持等情，應非子虛。
  (五)再者，員警於查獲當時，並未立即對扣案之槍枝、子彈進行
    指紋鑑定，遲至三個月後之九十三年六月三十日始由檢察官
    送驗，惟結果並未發現可資比對指紋，無法比對等情，有內
    政部警政署刑事警察局九十三年九月二十九日刑紋字第０９
    ３０１９５９５６號鑑驗書一紙附卷可憑（見同上偵查卷第
    一一八頁），益徵不能僅以在被告駕駛之車內扣得槍枝、子
    彈之客觀事實，即逕推論系爭槍彈為被告所持有，而將前述
    有利於被告之合理懷疑全然排除。
  (六)證人丙○○、梁威庭與被告確有過節，業如前述，而證人甲○○於偵查中，復證稱：「（去年三月二十六日時，你有無
    去皇家保齡球館？）有，我與朋友去唱歌，與丙○○、梁威
    庭去唱歌，唱到六點多，下來有碰到被告，那時他在車上，
    我們都有過去跟他講話，不知道是梁威庭或丙○○跟他說話
    ，他車上後面沒有人。那時丙○○叫我到後座坐，丙○○與
    戊○○吵架，沒有多久警察就過來... 。」等語明確（見同
    上偵查卷第二０九頁），足認證人丙○○、梁威庭分別於偵
    查、本院審理時所稱：當天看到被告，梁威庭就過去打招呼
    ，雙方站著聊天，並沒有發生衝突，後來被告突然喊救命，
    其等就趕快跑走云云，顯係避重就輕之詞，並不可採。況證
    人丙○○、梁威庭並未證稱當場曾看見被告持有槍枝、子彈
    ，是其等上開所言，亦不得資為不利於被告之認定。另證人
    甲○○於偵查中僅證稱：從未看過扣案之槍枝、子彈，是其
    所言亦非認定被告犯罪之適合證據。
五、綜上所述，本件公訴人所舉證據，均尚不足以證明扣案之槍
    枝、子彈係被告持有之物，此外復查無其他積極證據足資認
    定被告有何違反修正前槍砲彈藥刀械管制條例第七條第四項
    、第十二條第四項之犯行，揆諸首開說明，不能證明被告犯
    罪，依法即應諭知被告無罪之判決。
據上論斷，應依刑事訴訟法第三百零一條條第一項，判決如主文
。
本案由檢察官永欽提起公訴，經檢察官孫治平到庭執行職務。
中　　華　　民　　國　　94　　年　　8 　　月　　18　　日
                  刑事第十二庭  審判長法　官  樊季康
                                      法  官  陳明珠
                                      法  官  劉元斐
上列正本證明與原本無異。
檢察官如不服本判決，應於判決送達後十日內向本院提出上訴書
， 上訴於臺灣高等法院。
                                      書記官   郭玉芬
中　　華　　民　　國　　94　　年　　8 　　月　　18　　日
